【裁判字號】    90,毒抗,37
【裁判日期】    900116
【裁判案由】    毒品危害防制條例
【裁判全文】
臺灣高等法院刑事裁定                              九十年度毒抗字第三七號
    抗  告  人
    即  被  告  甲○○
右抗告人，因違反毒品危害防制條例案件，不服台灣新竹地方法院八十九年十二月五
日所為應送勒戒處所觀察、勒戒之裁定（八十九年度毒聲字第二四七三號），提起抗
告，本院裁定如左：
    主    文
抗告駁回。
    理    由
一、本件抗告意旨略以：被告於民國八十八年九月十日出獄後即未再施用安非他命，
    而被告出獄後因一時找不到工作，致白天之時間都與張勝賢及其友人劉金成等人
    在一起，而張勝賢等人有吸用安非他命的習慣，被告僅在一旁並未吸用，八十八
    年十二月十五日，被告以機車欲載張勝賢前往新竹市○地街與九地十二街口，而
    被警方查獲，嗣才知張勝賢要去販賣贓物，被告因有毒品前科而被採取尿液送驗
    ，惟被告確無吸用安非他命，不知何以尿液檢驗呈陽性反應，為此提起抗告云云
    。
二、按犯毒品危害防制條例第十條之罪，應先將被告送勒戒處所觀察、勒戒，同條例
    第二十條第一項定有明文。查被告於八十八年十二月十五日晚上九時許，在新竹
    市○地街與九地十二街口為警查獲，而經警於翌日（十六日）上午十一時許採取
    其尿液送請檢驗結果，發現呈甲基安非他命之陽性反應，有新竹市衛生局竹市衛
    六字第一七０八三號不法藥物尿液初步篩檢報告書及法務部調查局八十九年十一
    月二十七日（八九）陸（一）字第八九０八六九九五號檢驗通知書各一紙在卷可
    稽，而查「尿液毒品檢驗：：：若能使用先進之氣相層析質譜儀分析法確認，則
    可完全排除偽陽性之干擾，為目前最具公信力的檢驗方法」，有法務部調查局第
    六處八十七年九月二十九日（八七）發技（一）字第八七０七四五七四號函在卷
    可參，茲法務部調查局既以上揭檢驗方法對被告之尿液為檢驗，其鑑驗結果自堪
    採信。而「甲基安非他命經口服投與後約百分之七十於二十四小時內自尿液中排
    出，約百分之九十於九十六小時內自尿液中排出，：：：甲基安非他命之檢出與
    其投與方式、投與量、個人體質、採尿時間及檢測儀器之精密度等諸多關係有關
    ，因此僅憑尿液中呈安非他命陽性反應，並無法確實推算吸食時間距採集時間之
    長短，惟依上述資料推斷，最長不可能超過四日」，有行政院衛生署藥物食品檢
    驗局八十一年二月八日（八一）藥檢壹字第００一一五六號函一紙在卷可稽，是
    經採尿檢驗呈安非他命陽性反應者，通常可認其人於採尿前九十六小時內有施用
    安非他命，被告於上開時地為警查獲後翌日即八十八年十二月十六日上午十一時
    許所採尿液既經檢驗呈安非他命之陽性反應，則被告於八十八年十二月十六日上
    午十一時許回溯九十六小時內之某時，顯曾有施用安非他命之行為，應堪認定。
    至被告雖辯稱八十八年十二月十五日查獲當天上午九時許，曾與正在施用安非他
    命之友人張勝賢等同處一室，可能因而吸入二手安非他命云云，惟查「就理論上
    而言，吸食安非他命或海洛因時，因可造成空氣中懸浮之安非他命或海洛因，而
    由呼吸道吸入體內，所以有可能造成類似自行吸食時之效果，此時空氣中之藥物
    濃度，將是導致二手吸食者是否呈現尿液檢測陽性反應之重要因素。如吸食時之
    密閉空間愈小，旁人吸食量愈多，相處時間越久，與吸食者距離愈近，則受影響
    之可能性愈大。曾有學者對大麻煙之二手吸食問題作模擬測驗，在一 2.1× 2.4
    ×2.5公尺（容積12225.8公升）之密閉空間內，二手吸食十六支含2.8%大麻成分
    之香煙，每日一小時，連續六日。在所收集尿液中有35.5+3.8 %可測出大麻成分
    ，有時甚至可測得超過100mg/ml之大麻濃度（100mg/ml為一般篩檢之臨界值）。
    由此顯示，二手吸食大麻煙確實可能在尿液大麻篩檢時造成陽性反應。此外古柯
    鹼亦有類似報告可供參考。所以海洛因及安非他命亦應可能產生類似情況」，有
    台北榮民總醫院八十三年四月七日北總內字第三０五九號函載內容可參，足徵
    必須刻意長時間持續地於密閉空間內與施用安非他命者同處，始有可能發生未自
    行施用安非他命卻因吸入空氣中懸浮之安非他命而使尿液中呈陽性反應之所謂「
    二手煙」問題，被告既無此情況，所辯要係卸責之詞，不足採信。茲查被告前因
    施用第二級毒品安非他命犯行，經送勒戒處所觀察、勒戒後，認無繼續施用毒品
    之傾向，業經台灣桃園地方法院檢察署檢察官於八十八年五月二十四日以八十八
    年度偵字第六五一六號為不起訴處分確定，此有台灣新竹地方法院檢察署刑案資
    料查註紀錄表在卷可憑，是被告於不起訴之處分後五年內再犯毒品危害防制條例
    第十條第二項之罪（至原審認定被告施用安非他命之時間（即八十八年十二月十
    六日上午十一時計採尿時間回溯九十六小時）與檢察官聲請書上認定之時間（即
    被告為警查獲時回溯九十六小時），雖略有差異，然被告確有本件施用安非他命
    之犯行，則堪認定），至為明確，原審因而依台灣新竹地方法院檢察署檢察官之
    聲請，援引毒品危害防制條例第二十條第一項及觀察勒戒處分執行條例第三條第
    一項之規定，裁定將被告送勒戒處所觀察、勒戒，經核並無不合，被告抗告意旨
    否認有施用安非他命犯行而指摘原裁定不當，顯無理由，應予駁回。
據上論斷，應依刑事訴訟法第四百十二條，裁定如主文。
中    華    民    國    九  十    年       一       月     十    六     日
                          臺灣高等法院刑事第三庭
                              審判長法  官  張  連  財
                                    法  官  李  英  勇
                                    法  官  張  傳  栗
右正本證明與原本無異。
不得再抗告。
                                    書記官  王  秀  雲
中    華    民    國    九  十    年       一       月     十    七     日


司法院資訊處製作；財團法人民間司法改革基金會備份。
